【裁判字號】    90,交訴,102
【裁判日期】    900629
【裁判案由】    公共危險等
【裁判全文】
臺灣彰化地方法院刑事判決                          九十年度交訴字第一二號
    公  訴  人  臺灣彰化地方法院檢察署檢察官
    被      告  乙○○
    選任辯護人  周志峰
右列被告因過失致死案件，經檢察官提起公訴 (八十九年度偵字第九二九四號)，本
院判決如左：
    主  文
乙○○從事業務之人，因業務上之過失致人於死，處有期徒刑參年陸月；又服用酒類
、不能駕駛動力交通工具而駕駛，處有期徒刑捌月；又駕駛動力交通工具肇事致人死
傷而逃逸，處有期徒刑貳年，應執行有期徒陸年。
    事  實
一、乙○○係騰旺股份有限公司（下稱騰旺公司）之送貨員，平日駕駛汽車送貨，為
    從事駕駛業務之人，其於民國八十九年八月七日二十一時許，在不詳時間、地點
    飲用酒類後（飲用之酒類與數量不明），已不能安全駕駛動力交通工具，其明知
    服用酒類後不能安全駕駛動力交通工具者，不得駕駛，且汽車駕駛人應注意車前
    狀況，隨時採取必要之安全措施，而依當時晴天、夜間有照明設施、道路無缺陷
    、無障礙物、直路等情形，光線、路況及視距均良好，並無不能注意之情事，其
    竟疏於注意，猶逞能駕駛車牌號碼Ｊ二─六七一七號騰旺公司所有、平日配與其
    送貨之自用小客貨兩用車上路，於同日二十一時十五分許，行經彰化縣員林鎮○
    ○路○段一八○號前時，因不勝酒力，致酒精影響其操控汽車及對路況判斷之能
    力，而未注意車前狀況，遂由後追撞同向前方由陳姿吟所騎乘後載丁○○之ＴＵ
    Ａ─四四八號機車，致陳姿吟、丁○○人、車倒地，乙○○再自後將其二人壓輾
    過去，造成丁○○因此受有血胸、右側三至六肋骨骨折、骨盆骨折、腹腔內出血
    、右側肱骨骨折、肩關節脫臼、右手肘撕裂傷等傷害；而陳姿吟則因頭、胸部挫
    傷、出血性休克，經送醫後不治死亡。詎乙○○肇事後竟未下車察看處理，反即
    故意加速逃逸，然因失控而於行駛約二百公尺後，衝撞入對向車道同路段九十四
    號民宅大門後車始停住，經送醫後檢驗其血液中酒精濃度，換算為呼氣酒精濃度
    高達每公升○‧七六毫克，始知上情。
二、案經臺灣彰化地方法院檢察署檢察官據報相驗後由被害人陳姿吟之父丙○○及被
    害人丁○○告訴偵查起訴。
    理  由
一、查被告乙○○雖因本件車禍頭部受傷，已成重度多重殘障，於偵查中尚無力應訊
    ，然本院審理時，其已恢復部分之判斷力與談話能力，訊其前揭犯罪事實之經過
    ，其除辯稱案發當時其並非從事駕駛業務行為，其餘犯罪事實均坦白承認，核與
    告訴人丙○○及丁○○、被害人張道衍指訴、現場目擊證人黃榮成於偵查中結證
    被告肇事後逃逸之情節，大致相符，並有交通事故調查報告表二紙、宏仁醫院檢
    驗報告及被害人陳姿吟之法醫病歷摘要、告訴人之丁○○受傷診斷書單各一紙附
    卷可相佐證。另被害人陳姿吟業因本件車禍受傷死亡，亦經檢察官督同檢驗員相
    驗屬實，並製有相驗筆錄、相驗屍體證明書、驗斷書等在卷可憑。是被害人陳姿
    吟與告訴人丁○○確因本件車禍死亡及受傷，允無可議。雖被告辯稱其當時其已
    下班、非在執行駕駛業務等語，然查被告平日即係駕駛該車為公司送貨，業據被
    告自承在卷，核與證人即其雇主甲○○證述之詞相符，則被告係屬從事駕駛業務
    之人無誤，而此種駕駛之能力，係純在於其一身之智能與體能，法律上因其平日
    反覆從事此種駕駛行為之社會活動，且此種駕駛業務行為本身，帶有可能導致對
    於自己或他人生命、身體、財產上潛在之高度危險性，而期事實上從事業務之人
    能秉持過於普通人之注意義務，以平衡社會生活之需要與社會安全之維護，故加
    重其法律上之責任，是只要事實從事駕駛行為本身，即係屬從事其業務之行為，
    並不能以上班中或下班後來加以區分，否則，豈不是承認司機在上班中駕駛汽車
    送貨時應提高其注意力，於下班後開貨車或自用之小客車回家或搭載他人時，就
    可以鬆懈之態度開車，此非但違乎常情、常理，更非係刑法科以從事業務之人之
    高度注意義務之立法目的，是被告此之所辯，尚有誤會，並不足以採為有利於其
    之認定。
二、按駕駛人應注意車前狀況，隨時採取必要安全措施；且飲用酒類後其吐氣所含酒
    精濃度超過每公升０．二五毫克者，不得駕車，此道路交通安全規則第九十四條
    第三項、第一百十四條第二款分別定有明文。被告駕車未注意遵守上述規定，已
    違反該保護他人之交通法規；而依附卷之交通事故調查報告表之記載，本件車禍
    肇事之時、地，光線、路況及視距皆良好，並無不能注意之情事，被告應注意、
    能注意、竟疏未注意，貿然於酒後駕車肇事，則其對本件車禍之發生有明顯之過
    失；而被害人陳姿吟及告訴人丁○○確因本件事故死亡及受傷，已如前述，則被
    告過失駕車肇事行為與被害人及告訴人之死亡與受傷結果間，顯有相當之因果關
    係。是被告前揭犯行均堪認定，應依法予以論科。
二、核被告乙○○所為，係犯刑法第一百八十五條之三、第一百八十五條之四之公共
    危險罪及同法第二百七十六條第二項、第二百八十四條第二項前段之業務過失致
    死罪及業務過失傷害罪。公訴人認被告係犯同法之普通過失致死罪與普通過失傷
    害罪固非無據，然其未審及被告係以駕駛為業之事實，尚有未洽，唯其社會基本
    事實同一，本院自應依法變更起訴之法條如上，續予審理。被告以一過失行為，
    分別致被害人陳姿吟、丁○○死亡及受傷，係一行為觸犯數罪名，應從一種之業
    務過失致死罪處斷。而其所犯前揭三罪，方法不同，罪名互異，應分論併罰之。
    爰審酌被告犯罪之動機、目的、方法、手段、過失之程度，其前未有犯罪記錄，
    品行尚稱良好，但無視於自己及他人生命、身體、財產權之存在及政府法令一再
    之宣導，仍於酒後駕車，致傷害自己及他人無辜之生命與身體健康，其行為除已
    造成被害人生命、身體及財產上之損害外，更造成二十歲之被害人生命因此而無
    端被剝奪，死者家屬亦因而蒙受痛失親人之悲痛，所生危害極大，其行為無異於
    持兇器在街衢揮舞，惡性甚大，實非法治社會可容忍，又其肇事當場壓輾被害人
    後，竟不知停車處理，反再加速逃逸，終因失控而衝撞入對向車道之民房始停車
    ，犯後又未能善與被害人和解，賠償其損失，慰撫其傷痛，犯後態度亦屬不佳等
    一切情狀，分別量處如主文所示之刑，並定其應執行之刑，以示懲儆。扣案之汽
    車，雖屬被告犯罪所用之物，但該車並非被告所有，又不屬違禁物，爰不併予宣
    告沒收，附此敘明。
據上論斷，應依刑事訴訟法第二百九十九條第一項前段、第三百條，刑法第一百八十
五條之三、第一百八十五條之四、第二百七十六條第二項、第二百八十四條第二項前
段、第五十五條、第五十一條第五款，罰金罰鍰提高標準條例第一條前段，判決如主
文。
本件經檢察官黃淑媛到庭執行職務。
中      華      民      國      九十      年      六    月    二十九    日
                                臺灣彰化地方法院交通法庭
                                    法      官  葛  永  輝
右正本證明與原本無異。
如不服本判決應於判決送達後十日內向本院提出上訴狀( 須附繕本 )。
告訴人或被害人對於判決如有不服具備理由請求檢察官上訴者，其上訴期間之計算係
以檢察官收受判決正本之日期為準。
                                    法院書記官  謝  惠  雯
中      華      民      國      九十      年      七    月      三      日
刑法第一百八十五條之三：
服用毒品、麻醉藥品、酒類或其他相類之物，不能安全駕駛動力交通工具而駕駛者，
處一年以下有期徒刑、拘役或三萬元以下罰金。
刑法第一百八十五條之四：
駕駛動力交通工具肇事，致人死傷而逃逸者，處六月以上五年以下有期徒刑。
刑法第二百七十六條
因過失致人於死者，處二年以下有期徒刑、拘役或二千元以下罰金。
從事業務之人，因業務上之過失犯前項之罪者，處五年以下有期徒刑或拘役，得併科
三千元以下罰金。
刑法第二百八十四條
因過失傷害人者，處六月以下有期徒刑、拘役或五百元以下罰金。致重傷者，處一年
以下有期徒刑、拘役或五百元以下罰金。
從事業務之人，因業務之過失傷害人者，處一年以下有期徒刑、拘役或一千元以下罰
金。致重傷者，處三年以下有期徒刑、拘役或二千元以下罰金。


司法院資訊處製作；財團法人民間司法改革基金會備份。
